臺灣桃園地方法院民事裁定　　　　　110年度消債更字第279號
聲　請　人
即債務人　　陳旻娸　
代　理　人　周威君律師（法扶律師）
上列當事人因消費者債務清理事件聲請更生，本院裁定如下：
    主  文
債務人陳旻娸自民國一百一十年十月十五日下午四時起開始更生
程序。
命司法事務官進行本件更生程序。
    理  由
一、按債務人不能清償債務或有不能清償之虞者，得依本條例所
    定更生或清算程序，清理其債務；債務人無擔保或無優先權
    之本金及利息債務總額未逾新臺幣（下同）1,200 萬元者，
    於法院裁定開始清算程序或宣告破產前，得向法院聲請更生
    ，民國107 年12月26日修正並公布施行之消費者債務清理條
    例（下稱消債條例）第3 條、第42條第1 項分別定有明文。
    次按債務人對於金融機構負債務者，在聲請更生或清算前，
    應向最大債權金融機構請求協商債務清償方案，或向其住、
    居所地之法院或鄉、鎮、市、區調解委員會聲請債務清理之
    調解；債務人為前項請求或聲請，應以書面為之，並提出財
    產及收入狀況說明書、債權人及債務人清冊，及按債權人之
    人數提出繕本或影本。協商或調解成立者，債務人不得聲請
    更生或清算。但因不可歸責於己之事由，致履行有困難者，
    不在此限；又自債務人提出協商請求之翌日起逾30日不開始
    協商，或自開始協商之翌日起逾90日協商不成立，債務人得
    逕向法院聲請更生或清算，復為消債條例第151 條第1 項、
    第2 項、第7 項及第153 條所明定。再按法院開始更生程序
    之裁定，應載明其年、月、日、時，並即時發生效力；法院
    裁定開始更生或清算程序後，得命司法事務官進行更生或清
    算程序；必要時，得選任律師、會計師或其他適當之自然人
    或法人一人為監督人或管理人，消債條例第45條第1 項、第
    16條第1 項分別定有明文。
二、聲請意旨略以：
    聲請人即債務人陳旻娸前積欠金融機構債務無法清償，於
    110 年4 月23日聲請消費者債務清理法院前置調解，後因於
    110 年8 月12日調解不成立，又聲請人主張其無擔保或無優
    先權之債務總額，未逾1,200 萬元，且未經法院裁定開始清
    算程序或宣告破產，爰聲請裁定准予更生等語。
三、經查：
  ㈠本條例所稱消費者，指5 年內未從事營業活動或從事小規模
    營業活動之自然人；前項小規模營業指營業額平均每月20萬
    元以下者，消債條例第2 條第1 、2 項定有明文。又消債條
    例第2 條第1 項所稱5 年內從事小規模營業活動，係指自聲
    請更生或清算前1 日回溯5 年內，有反覆從事銷售貨物、提
    供勞務或其他相類行為，以獲取代價之社會活動，依其5 年
    內營業總額除以實際經營月數之計算結果，其平均營業額為
    每月20萬元以下者而言，例如：平均月營業額未逾20萬元之
    計程車司機、小商販等即屬之（參照辦理消費者債務清理事
    件應行注意事項第1 點）。經查，參以聲請人勞工保險被保
    險人投保資料表及國稅局綜合所得稅各類所得資料清單，可
    知聲請人於聲請調解前，僅於民間公司任職，且其於調解前
    5 年內並無從事小額營業活動，自得依消債條例聲請更生，
    合先敘明。
  ㈡又聲請人以其有不能清償債務情事，前向本院聲請債務清理
    前置調解，經本院以110 度司消債調字第217 號調解事件受
    理在案，嗣本院司法事務官於110 年8 月12日開立調解不成
    立證明書等情，業經本院依職權調取上開調解案卷查明無訛
    ，是聲請人確已依消債條例第151 條第1 項、第153 之1 第
    1 項之規定，於聲請更生前聲請法院調解，本院自得斟酌該
    調解案卷中所提出之資料及調查之證據，再綜合聲請人目前
    全部收支及財產狀況，評估是否已達不能維持最低生活條件
    ，而有「不能清償債務或有不能清償之虞」之情形。
四、經查，本院司法事務官前於調解程序中，函詢全體債權人陳
    報債權及提供聲請人還款方案結果，最大債權人遠東國際商
    業銀行股份有限公司陳報其債權總額為9 萬5,062 元，並說
    明經債務人收入不豐無法提高還款金額，且尚有多家民間公
    司負債，並無調解成立之可能。另有廿一世紀數位科技股份
    有限公司陳報其債權額為2 萬9,444 元、中華電信股份有限
    公司台灣北區電信分公司陳報其債權額為1 萬4,328 元，億
    豪管理顧問股份有限公司陳報其債權總額為2 萬6,708 元、
    聯邦商業銀行股份有限公司陳報其債權總額為3 萬9,802 元
    、玉山商業銀行股份有限公司陳報其債權總額為10萬317 元
    、凱基商業銀行股份有限公司陳報其債權總額6 萬1,614 元
    ，總計為27萬2,213 元，未逾1,200 萬元，惟因聲請人無法
    與債權人達成調解，致雙方調解不成立等情，業經本院調閱
    該調解卷宗查明無訛，堪認聲請人本件之聲請已踐行前開法
    條之前置調解程序規定。
五、次查，依聲請人所提出財產及收入狀況說明書、全國財產稅
    總歸戶財產查詢清單及汽機車牌照（參調解卷第18、19、34
    頁），顯示聲請人名下有92年出廠之本田汽車1 台，於101
    年出廠之光陽機車1 台，此外並無其他任何財產。另其收入
    來源部分，聲請人聲請更生前二年期間，係自108 年4 月23
    日至110 年4 月22日止，故以108 年5 月起至110 年4 月止
    之所得為計算。據聲請人所提出108 年度綜合所得稅各類所
    得資料清單所示，聲請人於108 年薪資所得總計26萬5,756
    元，平均每月約2 萬2,146 元，是於108 年5 月起至同年12
    月止，聲請人薪資所得總計為17萬7,168 元。又據本院依職
    權調閱聲請人稅務電子閘門所得調件明細表，聲請人於109
    年薪資所得收入總計為33萬2,141 元。又聲請人陳報其每月
    薪資約為2 萬8,000 元，聲請人於110 年1 月起至同年4 月
    止，薪資所得總計為11萬2,000 元。是聲請人聲請更生前二
    年之所得收入總計為62萬1,309 元（17萬7,168 元＋33萬
    2,141 元＋11萬2,000 元＝62萬1,309 元）。另聲請更生後
    ，聲請人主張其於吉野家股份有限公司任職，平均每月薪資
    所得約為2 萬8,000 元，並提出在職證明書、薪資單等在卷
    可稽，另聲請人於110 年4 月起每月領有租屋補助4,000 元
    ，是認應以每月3 萬2,000 元為聲請人聲請更生後每月可處
    分之所得收入計算。
六、另按「（第1 項）債務人必要生活費用，以最近一年衛生福
    利部或直轄市政府所公告當地區每人每月最低生活費1.2 倍
    定之。（第2 項）受扶養者之必要生活費用，準用第1 項規
    定計算基準數額，並依債務人依法應負擔扶養義務之比例認
    定之。（第3 項）前二項情形，債務人釋明更生期間無須負
    擔必要生活費用一部或全部者，於該範圍內，不受最低數額
    限制；債務人證明確有必要支出者，不受最高數額及應負擔
    比例之限制」，此為消債條例第64條之2 所明定。是查，聲
    請人主張其每月必要生活費為房屋租金7,500 元、水電瓦斯
    費1,500 元、勞健保1,557 元、伙食費6,000 元、交通費1,
    000 元及電話費1,966 元，另有未成年子女之扶養費8,000
    元。衡諸衛生福利部所公布105 年度至107 年度桃園市平均
    每人每月生活之最低生活費1 萬3,692 元之1.2 倍為1 萬6,
    430 元、108 年度之平均每人每月生活之最低生活費1 萬4,
    578 元之1.2 倍為1 萬7,493 元109 、110 年度之平均每人
    每月生活之最低生活費1 萬5,281 元之1.2 倍為1 萬8,33 7
    元。聲請人既聲請更生，本應樽節支出，而聲請人所列之電
    話費，似有過高之情形，雖聲請人提出其每月帳單明細在卷
    可稽，惟聲請人並未說明其每月電話費高於一般人之理由，
    且據聲請人所提出之帳單明細，上方標示此為「多門號切換
    繳款與帳單明細」，審酌聲請人之工作為一般餐廳職員，似
    無需多門號亦或較高額手機費率之理由，認聲請人每月電話
    費應酌減為966 元計算。其餘聲請人所列項目及金額皆屬合
    理且必要，予以列計。故應認聲請人每月生活必要支出費用
    為1 萬8,523 元（房屋租金7,500 元＋水電瓦斯費1,500 元
    ＋勞健保1,557 元＋伙食費6,000 元＋交通費1,000 元＋電
    話費966 元＝1 萬8,523 元）。另未成年子女扶養費部分，
    本院衡以一般情形，未成年人日常生活較為單純，其支出應
    較成年人為低，且多依附父母生活，爰依上開109 年度桃園
    市每人每月最低生活費1.2 倍之7 成為標準計算，則為1 萬
    2,836 元（1 萬8,337 元×70％＝1 萬2,836 元）為適當，
    又聲請人之未成年子女每月領有育兒津貼2,500 元，其未成
    年子女每月之扶養費應以1 萬336 元（12,836－2,500 ＝10
    ,336）為適當，另聲請人應與其配偶共同分擔未成年子女之
    扶養費用，認聲請人主張未成年子女扶養費5,168 元（10,
    336 ／2 ）部分，為有理由，予以列計，逾此部分，不予列
    計。是認聲請人每月必要支出費用為2 萬3,691 元（1 萬8,
    523 元＋5,168 元＝2 萬3,691 元）。
七、從而，聲請人以上開收入扣除必要支出後，每月應有餘額8,
    309 元（3 萬2,000 元－2 萬3,691 元＝8,309 元）可供清
    償債務，聲請人現年24歲（86年出生），距勞工強制退休年
    齡（65歲）尚約41年，審酌聲請人目前之收支狀況，至其退
    休時止，雖非顯無法清償聲請人前揭所負之債務總額，惟考
    量聲請人所積欠債務之利息及違約金仍在增加中等情況，且
    聲請人仍有多家民間債權公司，堪認聲請人之收入及財產狀
    況，有藉助更生制度調整其與債權人間權利義務關係之必要
    ，自應許聲請人得藉由更生程序清理債務。
八、綜上所述，聲請人係消費者，已達不能清償債務之程度，經
    消費者債務清理調解不成立，而查無消債條例第6 條第3 項
    、第8 條或第46條各款所定應駁回更生聲請之事由，則其聲
    請，應屬有據，爰裁定准許，並依同條例第16條第1 項規定
    ，命司法事務官進行更生程序如主文。
九、本院裁定准許開始更生程序，俾使聲請人得以重建經濟生活
    ，惟本裁定不生使債務消滅之效力，須聲請人於更生程序中
    與債權人協定更生方案，並持續履行完畢後，始能依消債條
    例第73條之規定使全部債務均視為消滅，附此敘明。
　
中    華    民    國   110    年    10    月    15    日
                  民事第三庭  法  官  林靜梅
以上正本係照原本作成。
本裁定不得抗告。
本裁定業已於110年10月15日下午4 時整公告。
中    華    民    國   110    年    10    月    15    日
                              書記官  劉寶霞